【裁判字號】    98,交聲,1530
【裁判日期】    981123
【裁判案由】    聲明異議
【裁判全文】
臺灣彰化地方法院交通事件裁定        98年度交聲字第1530號
移送機關即
原處分機關  交通部公路總局臺中區監理所彰化監理站
異  議  人
即受處分人  建元醫院
代  表  人  范明儒
            1段413號
上列受處分人因違反道路交通管理處罰條例案件，對交通部公路
總局臺中區監理所彰化監理站於民國98年9月14日所為裁決處分
（案號：彰監四字第裁64-ZDA075897號），聲明異議，本院裁定
如下：
    主  文
原處分撤銷。
建元醫院不罰。
    理  由
一、原處分機關以：異議人即受處分人建元醫院所有之車牌號碼
    9780-HR號自用小客車，於民國98年6月9日晚間8時56分許，
    行經國道一號公路南下248.1公里處，在該速限110公里路段
    ，經雷達測定行車速度為125公里，有超速15公里之違規行
    為，經內政部警政署國道公路警察局第四警察隊逕行舉發，
    乃依道路交通管理處罰條例第33條第1項第1款規定，裁處異
    議人罰鍰新臺幣（下同）3千元之處分。
二、異議意旨略以：異議人醫院於98年6月9日晚間，接獲彰化縣
    北斗卓醫院之請求支援救護車，乃派出前揭救護車，前往卓
    醫院載送病患施志忠至財團法人嘉義長庚紀念醫院（以下簡
    稱：嘉義長庚醫院）轉診，因病患施志忠多處骨折，大量出
    血，且血壓不穩定，救護車駕駛在救人為先之情形下，致超
    速行駛，而違反交通安全規則。為此聲明異議，請求能予免
    罰等語。
三、按道路交通管理處罰條例第33條第1項係規定「汽車行駛於
    高速公路、快速公路或設站管制之道路，不遵使用限制、禁
    止、行車管制及管理事項之管制規則而有下列行為者，處汽
    車駕駛人新臺幣三千元以上六千元以下罰鍰」亦即本條項所
    處罰之對象為汽車駕駛人，並非汽車所有人甚明。再按「本
    條例之處罰，受舉發違反道路交通管理事件之受處罰人，認
    為受舉發之違規行為應歸責他人者，應於舉發違反道路交通
    管理事件通知單應到案日期前，檢附相關證據及應歸責人相
    關證明文件，向處罰機關告知應歸責人，處罰機關應即另行
    通知應歸責人到案依法處理，逾期未依規定辦理者，仍依本
    條例各該違反條款規定處罰。」道路交通管理處罰條例第85
    條第1項亦規定甚詳。
四、經查：異議人於接獲本件舉發後，曾於到案日期（即98年7
    月30日）前之98年7月20日，檢具記載「司機甲○○」之救
    護車派車單影本，向原處分機關陳述被舉發當時，係以救護
    車載送病患施志忠，急於前往嘉義長庚醫院轉診等情節，有
    原處分機關98年11月6日中監彰字第0980027 660號函檢送異
    議人之陳述書、救護車派車單、蓋有「嘉義長庚醫院急診室
    」收治章之救護車救護紀錄表及系爭舉發違反道路交通管理
    事件通知單等均影本各1份在卷可參。按醫院屬機構組織，
    本身非如自然人能從事駕駛車輛之活動，此為日常生活之當
    然之理，不言自明，是異議人非系爭違規行為之駕駛人一節
    ，原處分機關應知之甚明；又道路交通管理處罰條例第85條
    第1項所規定之向處罰機關告知應歸責人一事，並未規定告
    知之程式，職是應認從受處罰人之陳述意旨及所附證明內容
    ，處罰機關已足資辨識何人為實際之駕駛人一情，即可認為
    符合上開規定所稱之「告知」【至於「違反道路交通管理事
    件統一裁罰基準及處理細則」第36條雖規定受處罰人（該細
    則之用語為「被通知人」，本判決為免造成混淆，統一以「
    受處罰人」稱之）尚須「檢附通知應歸責人之證文件」，惟
    此一要求，已逾越上開母法所規定「告知」之範圍，有課加
    人民法律上所無之義務；再者，該細則並未規定受處罰人未
    通知應歸責人時，即不生「告知」之效力，故本判決認受處
    罰人只須履行道路交通管理處罰條例第85條第1項規定之義
    務即可。】。因本件從原處分機關明知異議人「建元醫院」
    不可能為駕駛人，且異議人所檢附之救護車派車單，其上亦
    已載明「司機甲○○」，對負責公路交通監理業務之原處分
    機關而言，應已足以辨識並認定系爭違規行為之駕駛人為「
    司機甲○○」。本件異議人既然已依規定在到案日期前，向
    原處分機關告知實際駕駛人，自不得再將系爭違規行為之責
    任轉嫁於異議人。原處分機關未審酌及此，遽將道路交通管
    理處罰條例第33條第1項第1款之駕駛人責任，轉嫁於屬汽車
    所有人之異議人，於法尚有未洽。異議意旨雖未指摘及此，
    但原處分既有上開可議之處，本院自應將原處分撤銷，改諭
    知異議人不罰。另依卓醫院98年11月2日卓綜人字第0981102
    號函檢送之病患施志忠之病歷資料所示，病患施志忠確於98
    年6月9日晚間8時40分出院，由救護車欲載送前往嘉義長庚
    醫院轉診；另病患施志忠確係於98年6月9日晚間9時41分許
    ，自卓醫院轉診至嘉義長庚醫院，並由嘉義長庚醫院之急診
    醫師收治一節，有嘉義長庚醫院98年11月12日（98）長庚院
    嘉字第01058號函在卷可憑；且依卷附系爭逕行舉發所拍攝
    之採證照片，上開救護車於行進中，亦已顯示警示燈光，核
    此情事，系爭救護車於前揭時、地之行駛，自難謂與道路交
    通安全規則第93條第2項及高速公路交通管制規則第5條等規
    定有何違背，附此敘明。
五、據上論斷，應依道路交通管理處罰條例第87條第2項、道路
    交通案件處理辦法第20條前段，裁定如主文。
中    華    民    國    98    年    11    月    23    日
                  交通法庭    法  官  陳銘壎
以上正本證明與原本無異。
如不服本裁定，應於裁定送達後五日內向本院提出抗告狀(須附
抗告狀繕本 )。
中    華    民    國    98    年    11    月    23    日
                              書記官  楊筱惠


司法院資訊處製作；財團法人民間司法改革基金會備份。
